【裁判字號】    97,交聲,1796
【裁判日期】    970827
【裁判案由】    交管條例聲異
【裁判全文】
臺灣板橋地方法院交通事件裁定        97年度交聲字第1796號
原處分機關  交通部公路總局臺北區監理所板橋監理站
異  議  人  甲○○
即受處分人
上列異議人即受處分人因違反道路交通管理處罰條例案件，對於
交通部公路總局臺北區監理所板橋監理站民國97年6 月17日所為
板監裁字裁41-C00000000號裁決處分，聲明異議，本院裁定如下
：
    主  文
異議駁回。
    理  由
一、異議意旨略以：異議人甲○○97年5 月18日23時許因深夜肚
    子餓，欲往對面豆漿店（即板橋市○○路○段112 號）買豆
    漿，看見住家樓下（即板橋市○○路○段145 號門口）平常
    已停放三、四輛之機車零亂不堪，影響樓上人員之出入，故
    欲予整理，不小心，未抓穩機車，即被機車倒地；此時警員
    正在附近，幫我扶起，此時警員說酒後後駕車。異議人甲○
    ○向警員說明，只是整理門口零亂放置的機車，引擎都涼涼
    的沒發動，何來酒後駕車？在自家樓下整理調整機車放置位
    置，並無騎機車之意思，故依規定聲明異議，並撤銷原處分
    云云。
二、按道路交通管理處罰條例第35條第1 項第1 款規定：「汽車
    駕駛人，駕駛汽車經測試檢定有下列情形之一者，處新臺幣
    一萬五千元以上六萬元以下罰鍰，並當場移置保管該汽車及
    吊扣其駕駛執照一年；因而肇事致人受傷者，並吊扣其駕駛
    執照二年；致人重傷或死亡者，吊銷其駕駛執照，並不得再
    考領：一、酒精濃度超過規定標準。」
三、經查：
（一）本件異議人即受處分人甲○○駕駛車號FXC-355 號重型機
      車，於97年5 月18日23時13分許，在臺北縣板橋市○○路
      ○ 段145 號前騎車跌倒，適員警巡邏經過查獲，並施以酒
      精測試，呼氣中酒精含量達1.01mg/L，因「酒後駕車（經
      酒測後酒測值為1.01MG/L）」違規行為，經臺北縣政府警
      察局海山分局員警當場依道路交通管理處罰條例第35條第
      1 項第1 款規定，以臺北縣政府警察局97年5 月18日北縣
      警交字第C00000000 號舉發違反道路交通管理事件通知單
      予以舉發，通知受處分人應於97年6 月3 日前到案，有該
      舉發通知單影本1 紙在卷，異議人不服，原舉發機關臺北
      縣政府警察局於97年6 月13日以北縣警交字第0970074661
      號書函，敘明舉發異議人違規之經過及舉發依據，嗣交通
      部公路總局臺北區監理所板橋監理站因異議人聲明不服，
      乃於97年6 月17日以板監裁字裁41-C00000000號對異議人
      為裁決處分，就異議人「汽車駕駛人酒精濃度超過規定標
      準（0.55以上）」之交通違規行為，裁處異議人罰鍰新臺
      幣（下同）45000 元，吊扣駕駛執照12月，施以道安講習
      ；並作成如不繳交駕駛執照接受吊扣之後續處分告知（詳
      見裁決書），有卷附上開函文影本及裁決書影本各1 份為
      佐。
（二）異議人雖仍執前詞置辯，惟經本院傳喚執行舉發之員警黃
      太昌針對異議人「酒後駕車（經酒測後酒測值為1.01MG/L
      ）」交通違規事件到庭作證，黃太昌於本院調查時具結證
      稱：「當時我們巡邏經過長江路二段一四五號的時候，我
      看甲○○騎車不小心跌倒，我們就馬上停車，是我開車，
      我跟我巡佐聞到他有酒味，我跟他說：『老闆，你有喝酒
      喔。（台語）』他說他是下午的時候喝的，當天有酒駕的
      擴大臨檢，當時我們車上沒有酒測器，我們請擴大臨檢的
      警員拿酒測器過來，就請張先生進行酒測，事情經過就是
      這樣子。（審判長問：對於異議理由有何意見？）那時我
      看到的是機車已經在發動，已經要騎了，怎麼可能是要排
      放好，如果要排放好，為何要發動？（審判長問：他跌倒
      是在何處？）在長江路上，如果他是在騎樓的話，我就不
      會看到。（審判長問：異議人當時的機車的車號FXC-355
      號機車當時是否在發動中？）是的。」（見本院97年8 月
      18日訊問筆錄）。
（三）觀證人員警黃太昌對於異議人有關本案「酒後駕車（經酒
      測後酒測值為1.01MG/L）」之違規過程指述詳實，而交通
      警察掣單舉發違反道路交通管理處罰條例所列之違規事實
      ，本質上為行政處分，係公務員基於職務上之權力，依法
      就特定之具體事件所為之具公法上效果之單方行政行為，
      基於公務員為公法上行為具有公信力之原則，該行政處分
      當可被推定為真正，本此公信原則，立法者乃賦予行政機
      關制定違反道路交通事件統一裁罰標準及處理細則，使執
      勤警員得當機處分以達其維護交通秩序、安全之行政目的
      ，是員警就所見之違規情形，於法令規定範圍內為逕行舉
      發之處置，在無反證之情況下，自可信為真實。再者，員
      警除依法舉發外，更願到庭具結接受詢問，而其與異議人
      素不相識，其僅依法執行執務，衡情更無故為虛偽指證而
      甘冒偽證重罪之必要，員警指證異議人有上述之酒後駕車
      之事實，應可採信。異議人空言辯稱伊只是整理門口零亂
      放置的機車，未酒後駕車云云，不足為其有利之認定。
四、據上所析，異議人於飲酒後，在吐氣酒精濃度過量之情狀下
    仍騎車並跌倒在地，對道路交通安全具危害性，原處分機關
    援引道路交通管理處罰條例第35條第第1 項第1 款規定，就
    「汽車駕駛人酒精濃度超過規定標準（0.55以上）」之交通
    違規行為，裁處異議人罰鍰45000 元，吊扣駕駛執照12 個
    月，施以道安講習，並作成如不繳交駕駛執照接受吊扣之後
    續處分告知，並無違誤或不當，本件異議為無理由，應予駁
    回。
據上論斷，應依道路交通案件處理辦法第19條，裁定如主文。
中    華    民    國    97    年    8     月    27    日
                  交通法庭    法  官  陳恆寬
上列正本證明與原本無異。
如不服本裁定，應於裁定送達後五日內敘明抗告理由，向本院提
出抗告狀。
                              書記官  張惠芳
中    華    民    國    97    年    8     月    27    日


司法院資訊處製作；財團法人民間司法改革基金會備份。
